最高法院刑事裁定　　　　　　　　　　　　　　　　九十一年度台抗字第二六六號
　　抗 告 人　甲○○
右抗告人因違反組織犯罪防制條例案件，不服台灣高等法院花蓮分院中華民國九十一
年五月二十三日駁回聲請再審之裁定（九十一年度聲再更(三)字第一號），提起抗告，
本院裁定如左：
    主  文
抗告駁回。
    理  由
本件原裁定以抗告人甲○○對於台灣高等法院花蓮分院八十七年度上重訴字第二○號
違反組織犯罪防制條例一案確定判決聲請再審，其聲請意旨略稱：證人孟祥潔之證言
不具任意性，台北市政府警察局刑警大隊移送書內容不實，承辦檢察官偵查時不知抗
告人有指揮犯罪組織犯行，抗告人已於組織犯罪防制條例公布日起二個月內，於犯罪
尚未被發覺前，脫離犯罪組織，並向警察機關登記，自符合自首減免其刑要件，爰提
出電話交談錄音帶及譯文，移送書及偵訊筆錄等證據，依刑事訴訟法第四百二十條第
一項第六款聲請再審等語。惟按刑事訴訟法第四百二十條第一項第六款所謂「發現確
實之新證據」，係指該證據具有當時已經存在，為法院及當事人所不及知，不及調查
斟酌，至其後始行發見之「嶄新性」，及就證據本身形式上觀察，固不以絕對不須經
過調查程序為條件，但必須顯然可認為足以動搖原有罪確定判決，而為受判決人無罪
、免訴、免刑或輕於原判決所認罪名判決之「確實性」為限。此受理聲請再審之最後
事實審法院，應就聲請再審理由之所謂「新證據」，是否具備「嶄新性」，及「確實
性」二要件，加以審查，以為判斷應否准予開始再審之準據。又判決成立以後之文書
，其內容係根據另一證據做成，而該另一證據係成立於事實審法院判決之前者，應認
為有新證據之存在，否則，不能以其事後所製作記載見聞事實之文書，謂其係根據該
人證成立於事實審法院判決之前，而認該文書為新證據，本院七十五年台上字第七一
五一號著有判例足資參照。查抗告人上開聲請意旨，經原審審核結果，認其所提孟祥
潔電話交談錄音帶及譯文，原確定判決已就孟祥潔證言加以審酌，該等證據不符合確
實性及嶄新性。另所提移送書部分，承辦檢察官並非以該移送書為判斷抗告人犯罪之
唯一證據，系爭移送書，判決當時已經存在，不具嶄新性，亦非新證據。再抗告人所
稱承辦檢察官偵查時不知抗告人有指揮犯罪組織犯行，惟查檢察官已就此犯行指揮警
方偵辦，抗告人此等主張，亦顯與足以動搖原確定判決，應為無罪、免訴、免刑或輕
於原判決罪名之「確實性」要件不符，自亦難據為聲請再審之理由，原裁定因依刑事
訴訟法第四百三十四條第一項規定，駁回其再審之聲請，經核於法尚無不合。抗告意
旨仍執陳詞，謂其所提上開證據確具嶄新性，系爭電話交談錄音帶及譯文之確實性乃
開始再審裁定後始得判斷之事項云云，泛言指摘原裁定不當，難認有理由，應予駁回
。
據上論結，應依刑事訴訟法第四百十二條，裁定如主文。
中      華      民      國    九十一    年      六      月    二十七    日
                              最高法院刑事第五庭
                                  審判長法官  謝  家  鶴
                                        法官  洪  文  章
                                        法官  花  滿  堂
                                        法官  陳  世  淙
                                        法官  洪  佳  濱
      右正本證明與原本無異
                                              書  記  官
中      華      民      國    九十一    年      七      月     十二     日
